【裁判字號】    90,易,3740
【裁判日期】    901221
【裁判案由】    竊盜
【裁判全文】
臺灣高雄地方法院刑事判決                          九十年度易字第三七四號
    公  訴  人  臺灣高雄地方法院檢察署檢察官
    被      告  乙○○
    被      告  丙○○
右列被告因竊盜案件，經檢察官提起公訴（九十年度偵字第六九五七號），本院判決
如左：
    主  文
乙○○、丙○○均無罪。
    理  由
一、公訴意旨略以：被告乙○○、丙○○共同意圖為自己不法之所有，於民國九十年
    四月九日上午九時許，趁人未注意之際，在高雄縣六龜鄉九０林班內，竊取丁○○所種植之竹筍七十斤，經丁○○報警查獲，因認被告二人均涉犯刑法第三百二
    十條第一項竊盜罪嫌。
二、按犯罪事實應依證據認定之，無證據不得推定其犯罪事實。又不能證明被告犯罪
    者，應諭知無罪之判決，刑事訴訟法第一百五十四條、第三百零一條第一項分別
    定有明文。又認定不利被告之事實，須依積極證據，苟積極證據不足為不利於被
    告事實之認定時，即應為有利於被告之認定，不必有何有利之證據；事實之認定
    ，應憑證據，如未能發現相當證據，或證據不足證明，自不能以推測或擬制之方
    法，以為裁判基礎，最高法院三十年上字第八一六號、四十年台上字八六號亦分
    別著有判例。再「意圖為自己或第三人不法之所有，而竊取他人之動產者，為竊
    盜罪，處五年以下有期徒刑、拘役或五百元以下罰金」，刑法第三百二十條第一
    項固有明文。惟該條項竊盜罪之成立，除須有積極之竊取財物之行為外，尚須行
    為人主觀上對所竊取之財物，有不法所有之意圖，若欠缺此等要件，自不能以竊
    盜罪論。
三、本件公訴意旨認被告二人涉犯刑法第三百二十條第一項之竊盜罪嫌，無非以被害
    人丁○○之指訴，且有贓物領據一紙為其依據。惟訊據被告二人固不否認有挖到
    丁○○之竹筍，惟均堅詞否認有何竊盜犯行，被告丙○○辯稱：係伊姐夫之朋友
    甲○○告知其有一塊地種竹筍可前往挖掘，因不知道界線在何處，所以才不小心
    挖錯地方等語。被告乙○○則辯稱：係丙○○邀伊一起去，說有一個人說可以去
    挖竹筍等語。經查：(1)本件被告二人所挖掘之竹筍，有部分係被害人丁○○所種
    植之竹筍，此業據被害人丁○○指訴甚詳，並經被告二人供述在卷，且有照片足
    參，是此部份之事實，堪可認定。(2)又被告二人之所以前往該址挖掘竹筍，依證
    人甲○○到庭證稱：「我跟丙○○說我有種竹筍，因為我有病，太高沒有辦法上
    去，丙○○跟我說要去挖，我跟丙○○說如果要去挖，也順便挖一些回來給我。
    」（見本院九十年十一月二十三日訊問筆錄）是依證人甲○○所證述，被告二人
    所辯係去挖掘朋友之竹筍等語，即非不可採信，對此，被害人雖另稱：伊有噴紅
    漆為界線等語。而被害人與證人甲○○土地之界線，依證人甲○○證稱：「四、
    五年前我和他有土地界線糾紛，經測量後，丁○○有牽線又噴紅漆。」「（問四
    、五年前土地牽線後，丙○○去挖過竹筍？）沒有去過，之後丁○○又幾次重新
    噴紅漆，所噴的界線侵占到我的土地。」（見本院九十年十一月二十三日訊問筆
    錄）依此，雖被害人有在其與證人甲○○之土地噴紅漆以為界線，並供區別，惟
    因二人之土地互相毗鄰，面積非小，而被告二人又長期間內未曾前往過，且被害
    人所立之告示牌亦僅在上標明係「地主」所有，而未表明係何人所有，此亦據被
    害人陳明（見本院九十年十二月七日審判筆錄），則被告二人誤以為該區域係證
    人甲○○所有，即屬可能，況被告二人既可以免費挖掘證人甲○○所有之竹筍，
    則其有何理由再去偷挖被害人之竹筍，從而，被告二人雖有挖掘到被害人所有之
    竹筍，惟因被告二人之意係在挖掘證人甲○○之竹筍，而非在挖取被害人之竹筍
    ，是被告二人應無不法所有之犯意可明，揆諸上開說明，被告所為尚與竊盜罪之
    構成要件不符，此外，復查無其他積極證據足資證明被告犯罪，揆諸前揭規定，
    被告二人犯罪尚屬不能證明，自應為被告二人無罪之諭知。
四、據上論斷，應依刑事訴訟法第三百零一條第一項前段，判決如主文。
中      華      民      國      九十    年      十二    月    二十一    日
                                  臺灣高雄地方法院刑事第四庭
                                      法  官  楊  國  祥
右正本證明與原本無異。
如不服本判決，應於判決送達後十日內，向本院提出上訴狀。
                                      書記官  陳  怡  真
中    華    民    國    九十      年     十二      月       二十一     日


司法院資訊處製作；財團法人民間司法改革基金會備份。
